臺灣高等法院刑事判決　　　　　　　　　　　　　九十一年度上易字第一一二九號
　　上　訴　人　臺灣新竹地方法院檢察署檢察官
　　被　　　告　丙○○
　　選任辯護人　陳景新
右上訴人因被告竊盜案件，不服臺灣新竹地方法院九十一年度易字第一九０號，中華
民國九十一年三月十四日第一審判決（起訴案號：臺灣新竹地方法院檢察署九十年度
偵字第六五一五號），提起上訴，本院判決如左：
    主  文
上訴駁回。
    理  由
一、檢察官公訴意旨略以：丙○○意圖為自己不法之所有，於民國九十年十月十九日
    凌晨零時許，在新竹市○○路十九號前，以自備之鑰匙竊取乙○○所有之車牌號
    碼ＨＴＫ─六七六號重型機車，得手後作為代步工具之用，並於同年十一月三日
    十九時三十分許，在新竹市東門圓環附近將上開贓車借給知情之甲○○ (另經原
    審以贓物罪，判處罰金三千元確定) 騎用。嗣於九十年十一月三日二十三時三十
    分許，在新竹市○○路○段五一二號前，為警查獲甲○○騎用上開贓車，復於同
年十一月四日凌晨零時許，經警循線在新竹市○○路與北大路口查獲丙○○，並
    扣得鑰匙一支。因認丙○○涉有刑法第三百二十條第一項之竊盜罪嫌。
二、按犯罪事實應依證據認定之，無證據不得推定其犯罪事實；不能證明被告犯罪者
    ，應諭知無罪之判決。刑事訴訟法第一百五十四條、第三百零一條第一項分別定
    有明文。又刑事訴訟上證明之資料，無論其為直接證據或間接證據，均須達於通
    常一般之人均不致於有所懷疑，而得確信其為真實之程度，始得據為有罪之認定
    ，若其關於被告是否犯罪之證明未能達此程度，而有合理性懷疑之存在，致使無
    從形成有罪之確信，根據「罪證有疑、利於被告」之證據法則，即不得遽為不利
    被告之認定，最高法院著有七十六年度台上字第四九八六號判例可資參照。
三、檢察官認被告丙○○涉有刑法第三百二十條第一項竊盜罪，係以被告自白、甲○○之證詞、被害人乙○○之指訴及鑰匙一支，為主要論據。訊據被告堅決否認有
    何竊盜犯行，並辯稱：ＨＴＫ─六七六號重型機車係其友人朱家佑所竊，其向朱
    家佑借用，再轉借予甲○○，因朱家佑現正服役中，恐軍法判罪較重，乃要求其
    於警訊中勿供出該車係朱家佑所偷，且其並無前科，誤以為承認亦不會有事，才
    於警訊及偵查中自白，實則其並未偷車等語。
四、經查：
    (一)被告雖於警訊及偵查中自白偷竊被害人乙○○所有之ＨＴＫ─六七六號重型機
      車，然其於原審調查時即一再供稱：該車係友人朱家佑所偷，因朱家佑服役中
      ，恐軍法判罪較重，乃要求其承擔竊盜罪責等語。嗣原審傳喚證人朱家佑到庭
      亦證稱：「我是利用休假時到火車站時，我身上有家中之鑰匙，去試機車是否
      可以發動，可以發動我就騎走了。」、「他 (即被告) 說他人在警察局，．．
      ．，警方有問他車如何來，我說不要說我，因那時我在當兵，刑責比較重。」
      、「他 (指被告) 是問我要不要把我供出來，我對他說我在服役，刑責比較重
      ，暫時不要說出來。」等語 (見竹簡字第六七二號案卷第三十六頁、第三十七
      頁) ，核與被告所辯情節相符。再佐以被害人乙○○於警訊中所指前開機車遭
      竊之時間為九十年十月二十日下午十六時 (見偵查卷第九頁反面) ，該日確為
      星期六，與證人朱家佑所證係利用軍中服役休假時竊車，時間亦屬吻合。依一
      般經驗法則，倘證人朱家佑非真正竊車之人，當不致虛構犯罪情節，故入已罪
      ，而依被告前開所辯，雖可免竊盜罪責，但仍無免於贓物及頂替罪責，其亦無
      虛捏情節之必要。益見被告前開辯解，應堪採信。
    (二)第一審共同被告甲○○雖於警訊及偵查中供稱：被告在將前開機車借予其騎用
      時，曾告知該車係贓車，但細繹甲○○之供詞，並未提及被告曾告知該車係其
      親自竊取，是尚無法以被告曾告知甲○○該車係贓車一節，即推認被告竊取該
      車。再者，甲○○與證人朱家佑並不相識，此經證人朱家佑證述「他朋友 (即
      甲○○) 帶警察去把他抓走，我不知道他朋友的名字。」 (見竹簡字第六七二
      號案卷第三十七頁) 等語在卷，從而被告將機車借與甲○○時，僅告知該車係
      贓車，未向其說明機車係何人所偷，亦與常情無違。且甲○○因與本案有利害
      關係，並於原審翻供，否認明知該機車係贓車，是縱令被告、朱家佑、甲○○
      對質，亦無實益，檢察官執此提起上訴，難認有理由。
    (三)被害人乙○○之指訴，僅能證明前開機車遭竊，但仍無法推認係被告所偷，是
      尚難執被害人乙○○之指訴為被告不利之認定。
    (四)我國刑事訴訟制度業已修正為以當事人進行主義為主，職權進行主義為輔，檢
      察官立於原告之地位，其對於被告之犯罪事實，本負有實質舉證之義務，且刑
      事被告原無自證無罪之義務，其在訴訟上所為之辯解，只須達於對起訴事證提
      出合理質疑之程度為已足，檢察官如對被告所舉反證仍有爭執，即應依照刑事
      訴訟法第一百六十一條規定，自負實質舉證說服之責任，本案被告已提出如上
      答辯，檢察官所舉證據尚未足使法院產生被告犯有竊盜罪之心證，自屬不能證
      明被告犯罪，至於被告是否另涉贓物、頂替罪嫌，則應由檢察官另為適法之處
      理。
五、原審因予諭知被告無罪之判決，經核並無違誤，檢察官上訴意旨，仍執前詞，指
    摘原判決不當，自屬無理由，其上訴應予駁回。
據上論斷，應依刑事訴訟法第三百六十八條，判決如主文。
本案經檢察官謝英民到庭執行職務
中        華        民        國      九十一    年    六    月    二十  日
                                  臺灣高等法院刑事第五庭
                                      審判長法  官  曾  德  水
                                            法  官  趙  功  恆
                                            法  官  蘇  素  娥
右正本證明與原本無異。
不得上訴。
書記官  葉  國  乾
中        華        民        國      九十一    年    六    月    二十  日
